臺灣高等法院刑事裁定
111年度抗字第250號
抗  告  人  
即  被  告  何牧珉



上列抗告人因聲請發還扣押物案件，不服臺灣臺北地方法院中華
民國111年1月11日裁定（110年度聲字第1803號），提起抗告，
本院裁定如下：
    主  文
抗告駁回。                                             
    理  由
一、原聲請意旨略以：抗告人即被告何牧珉不可能觸犯其他與此
    罪有競合關係之更重之罪，且臺灣臺北地方檢察署（下稱臺
    北地檢署）檢察官於起訴書上未將扣押之物列為證據，本件
    扣押之物尚無得為證據或得沒收之情形。又本件未經有管轄
    權之法院核發搜索票，亦非由刑事訴訟法第136條所定人員
    執行扣押，其搜索扣押應不合法。抗告人受扣押後生活窘迫
    ，手機及電腦乃現代生活所必需，至電話卡SIM卡6張非屬扣
    押物或其從物，應予發還，爰聲請裁定發還。
二、原裁定意旨略以：
㈠、抗告人辯稱本案搜索扣押不合法，有違反刑事訴訟法第136條
    規定云云，惟法務部調查局新北市調查處人員依法視為司法
    警察或司法警察官，其等於民國110年8月4日持原審110年度
    聲搜字第829號搜索票，搜索抗告人位於臺北市士林區中山
    北路之住處，並據以扣押抗告人之電腦及手機，有搜索票、
    搜索扣押筆錄、扣押物品收據暨扣押物品目錄表在卷可參，
    核與刑事訴訟法第136條第1項規定相合，其搜索扣押依現有
    資料尚難認有違法之處。
㈡、又抗告人抗辯上開搜索無管轄權乙節，按案件由犯罪地或被
    告之住所、居所或所在地之法院管轄，刑事訴訟法第5條第1
    項定有明文。所謂犯罪地，參照刑法第4條之規定，解釋上
    自應包括行為地與結果地兩者而言。而利用電腦輸入訊息，
    藉由網路傳遞該訊息，以遂行犯罪，舉凡有網路現代科技化
    設備之各個處所，均得收悉其傳播之訊息，範圍幾無遠弗屆
    ，是其犯罪結果發生地，非如傳統一般犯罪，僅侷限於實際
    行為之特定區域。本案公訴意旨既指稱抗告人利用電子佈告
    欄「批踢踢實業坊」公開揭露情報人員身分，是原審法院管
    轄區域內有網路設備之地點，均得以接獲抗告人所洩漏之訊
    息，核屬犯罪結果發生地，從而，原審法院尚難認無管轄權
    。
㈢、再者，抗告人所有遭扣押之電腦設備及手機等物品，其內部
    分存有可為本案證據之電磁紀錄，臺北地檢署檢察官起訴時
    亦有將電腦中所扣得之檔案列為證據，並有提出手機之數位
    鑑定報告，且抗告人對於遭起訴之部分犯罪事實仍有爭執，
    是前揭扣案物是否尚與本案待證事實全然無涉及其與本案之
    關聯性，仍待證據調查後始能完全釐清，是現難逕予認定扣
    案物非為本案證據或得沒收之物。又上揭扣案物之電磁紀錄
    即使另行複製，亦可能在事後發生檔案損壞或因轉檔過程有
    疏忽，導致事後發生無法讀取檔案內容之風險，為保全將來
    審判程序之進行，認為有繼續留存之必要，不宜先行裁定發
    還。且經原審法院徵詢蒞庭檢察官意見，亦據覆有扣押必要
    。故該等扣案物目前仍有留存之必要，無從於現在發還。是
    抗告人之聲請，為無理由，應予駁回。
三、抗告意旨略以：
㈠、原審法院110年度聲搜字第829號搜索票之案由為「洩密罪」
    ，惟此罪經臺北地檢署檢察官偵查終結未起訴，核非該院11
    0年度訴字第749號審理之範圍，其搜索所扣得之物皆非該案
    證據，更無從認為得沒收之物，該案之扣押物，皆非該搜索
    票所記載之應扣押物。又原裁定書僅記載：「聲請意旨略以
    ：聲請人不可能觸犯其他與此罪有競合關係之更重罪，……」
    顯係刻意將洩密罪以「此罪」混淆之。
㈡、原裁定雖稱：「……。所謂犯罪地，參照刑法第4條之規定，解
    釋上自應包括行為地與結果地兩者而言。……」，惟本案所訴
    罪名，尚非結果犯，自無犯罪結果地之適用。
㈢、本件聲請搜索所據之通信紀錄及通信使用者資料，係未得調
    取票之核發而逕行蒐集，該搜索票之核發核非適法，所扣得
    之物，不得作為證據，不得依刑事訴訟法第133條第1項之規
    定扣押之。又原裁定雖稱：「……，聲請人所有遭扣押之電腦
    設備及手機等物品，其內容分存有可為本案證據之電磁紀錄
    ，檢察官起訴時亦有將電腦中所扣得之檔案列為證據，並有
    提出手機之數位鑑定報告，……」惟按刑事訴訟法第163條之1
    之規定：「當事人、代理人、辯護人或輔佐人聲請調查證據
    ，應以書狀分別具體記載下列事項：……」查臺北地檢署檢察
    官尚未聲請調查電腦設備及手機等物品等證據，亦未一一提
    出數位鑑定報告。是所扣案物中未作為證據者，或未提出數
    位鑑定報告者，自應返還云云。
四、按可為證據或得沒收之物，得扣押之；扣押物若無留存之必
    要者，不待案件之終結，應以法院之裁定或檢察官之命令發
    還之，刑事訴訟法第133條第1項、第142條第1項前段分別定
    有明文。所謂「扣押物無留存之必要」，乃指非得沒收之物
    ，且又無留作證據之必要者，始得依上開規定發還；倘扣押
    物尚有留存之必要，即得不予發還。而扣押物有無留存之必
    要，應由法院依案件發展、事實調查狀況予以審酌（最高法
    院108年度台抗字第1484號裁定意旨參照）。
五、經查：
㈠、抗告人因涉犯國家情報工作法第30條第1項洩漏同法第8條第1
    項有關情報人員身分資訊罪，經臺北地檢署檢察官以110年
    度偵字第23125、23782號案件提起公訴，現由原審法院以11
    0年度訴字第749號國家情報工作法案件審理在案，有該案電
    子卷附卷可憑，故抗告意旨稱原審法院110年度聲搜字第829
    號搜索票之案由為洩密罪，經檢察官偵查終結未起訴，核非
    原審110年度訴字第749號審理之範圍云云，容有誤會。
㈡、抗告意旨稱本案所訴罪名非結果犯，無犯罪地之適用乙節。
    按國家情報工作法第30條第4項，就同條第1項違法洩漏或交
    付涉及情報來源、管道或組織及有關情報人員與情報協助人
    員身分、行動或通訊安全管制之資訊之行為，設有未遂之規
    定，若認洩漏或交付皆為行為犯，則行為人一著手於洩漏或
    交付即為既遂，殊無另外規定未遂犯處罰之必要，是本罪解
    釋上並非行為犯，而係結果犯，以行為人洩漏或交付其所取
    得、獲知之涉及情報來源、管道或組織及有關情報人員與情
    報協助人員身分、行動或通訊安全管制等資訊為犯罪之既遂
    。而本案公訴意旨既指稱被告利用電子佈告欄「批踢踢實業
    坊」公開揭露情報人員身分，原審法院管轄區域內有網路設
    備之地點，均得以接獲被告所洩漏之訊息，故原審法院非無
    管轄權。抗告人執本案所訴罪名非結果犯為抗告理由，亦非
    可採。
㈢、抗告意旨又辯稱稱搜索所據之通信紀錄及通信使用者資料，
    係未得調取票之核發而逕行蒐集，該搜索票之核發核非適法
    ，所扣得之物，不得作為證據，並稱檢察官尚未聲請調查電
    腦設備及手機等物品等證據，亦未一一提出數位鑑定報告，
    是所扣案物中未作為證據者，或未提出數位鑑定報告者，自
    應返還云云，惟查上開扣案物品，係法務部調查局新北市調
    查處人員於110年8月4日偵辦本案時，持持原審所核發之110
    年度聲搜字第829號搜索票，搜索抗告人位於臺北市士林區
    中山北路之住處，並據以扣押抗告人之電腦及手機，此有前
    述搜索票、搜索扣押筆錄、扣押物品收據暨扣押物品目錄表
    在卷可參（見110年度偵字第23782號卷第95至101頁），核
    與刑事訴訟法第136條第1項規定相合，其搜索扣押依現有資
    料尚難認有違法之處。而抗告人聲請發還之上開遭扣押之電
    腦設備及手機3支等物品，既係法務部調查局新北市調查處
    人員執行搜索後所查扣，其內部分存有可為本案證據之電磁
    紀錄，檢察官起訴時亦有將電腦中所扣得之檔案列為證據，
    並有提出手機3支之數位鑑定報告（見原審110年度訴字第74
    9號卷第19至38頁），且抗告人所涉犯係國家情報工作法案
    件，事涉國防秘密及軍事機密，抗告人對於遭起訴之部分犯
    罪事實仍有爭執，前揭扣案物品是否與本案待證事實全然無
    涉及其與本案之關聯性，仍待證據調查後始能完全釐清，是
    否可為本案證據或得沒收之物仍待審理確定，非無於後續審
    理時調查引用作為犯罪證據之可能。故為確保日後審理之需
    要及保全將來執行之可能，尚難認上開扣案物非為本案證據
    或得沒收之物，而得逕予還。又上揭扣案物之電磁紀錄即使
    另行複製，亦可能在事後發生檔案損壞或因轉檔過程有疏忽
    ，導致事後發生無法讀取檔案內容之風險，為保全將來審判
    程序之進行，認為有繼續留存之必要，不宜先行裁定發還。
    且經原審法院徵詢蒞庭檢察官意見，亦據檢察官表示有扣押
    必要（見原審110年度訴字第749號卷第181至182頁）。是依
    本案現在審理進行情形，上開電腦及手機3支仍有繼續扣押
    留存之必要，不宜逕行裁定發還，應俟全案確定後，由執行
    檢察官依法處理為宜。
㈣、綜上，抗告人聲請發還扣押物，尚難准許，本件抗告為無理
    由，應予駁回。
據上論斷，應依刑事訴訟法第412 條，裁定如主文。
中　　華　　民　　國　　111 　年　　2 　　月　　21　　日
     　　　　　　 刑事第十六庭  審判長法　官  劉嶽承
                                      法　官  古瑞君
                                      法　官  廖紋妤
以上正本證明與原本無異。
不得再抗告。
                                      書記官  江珮菱
中　　華　　民　　國　　111 　年　　2 　　月　　22　　日